臺灣高等法院刑事判決
110年度重上更一字第11號
上  訴  人  
即  被  告  林繼能


選任辯護人  紀亙彥律師
上  訴  人  
即  被  告  趙進成


            張敬世


上列二人共同
選任辯護人  彭成桂律師
上列上訴人等因違反廢棄物清理法案件，不服臺灣桃園地方法院
105年度訴字第194號，中華民國106年8月31日第一審判決（起訴
案號：臺灣桃園地方檢察署104年度偵字第17705號），提起上訴
，經判決後，由最高法院發回更審，本院判決如下：
    主  文
原判決關於林繼能、趙進成、張敬世部分均撤銷。
林繼能共同犯修正前廢棄物清理法第四十六條第四款之未領有廢
棄物清除許可文件，從事廢棄物處理罪，處有期徒刑壹年捌月。
趙進成共同犯修正前廢棄物清理法第四十六條第四款之未領有廢
棄物清除許可文件，從事廢棄物處理罪，處有期徒刑壹年陸月。
未扣案犯罪所得新臺幣貳萬捌仟元沒收，如全部或一部不能沒收
或不宜執行沒收時，追徵其價額。
張敬世共同犯修正前廢棄物清理法第四十六條第四款之未領有廢
棄物清除許可文件，從事廢棄物處理罪，處有期徒刑壹年參月。
緩刑貳年，並應於本案判決確定後陸個月內，向公庫支付新臺幣
伍萬元。未扣案犯罪所得新臺幣捌仟元沒收，如全部或一部不能
沒收或不宜執行沒收時，追徵其價額。
    事  實
一、林繼能、趙進成、張敬世均明知從事廢棄物清除業務，應向
    直轄市、縣（市）主管機關或中央主管機關委託之機關申請
    核發公民營廢棄物清除機構許可文件後，始得從事清除廢棄
    物之業務，竟基於違反上述規定之犯意聯絡：
（一）因王南貴(經本院前審判處共同犯修正前廢棄物清理法第
      四十六條第四款之罪及共同犯詐欺取財罪，詐欺取財罪部
      分二審確定，違反廢棄物清理法部分經最高法院判決上訴
      駁回確定）為「昶昕實業股份有限公司」（下稱昶昕公司
      ）生產製造課課長，並兼任桃園市○○區○○路00號昶昕公司
      大園一廠之廢棄物清除處理業務，昶昕公司大園一廠因從
      事化學品、印裝電路板、其他基本金屬、電子零組件生產
      等業務，就生產過程中所產生之事業廢棄物，於100 年1 
      月1 日至100年12月27日間委託領有甲級廢棄物清除許可
      證之億裕通運有限公司（下稱億裕公司）清除事業廢棄物
      ，吳嘉祥（經本院前審判處共同犯修正前廢棄物清理法第
      四十六條第四款之罪及共同犯詐欺取財罪，詐欺取財罪部
      分二審確定，違反廢棄物清理法部分經最高法院判決上訴
      駁回確定）為億裕公司駐桃園市辦公室之負責人，將其所
      有之車牌號碼000-00號、106-XC號半聯結車靠行於億裕公
      司，並領有甲級廢棄物處理環保專業技術人員證照，負責
      自行或指揮員工駕駛車輛前往昶昕公司大園一廠載運事業
      廢棄物，並需依照每次載運事業廢棄物之數量填寫報表回
      報億裕公司，王南貴與吳嘉祥明知從事廢棄物清除，應依
      廢棄物清除許可文件內容為之，且吳嘉祥或其員工並未清
      運如附表一所示數量之廢棄物，共同意圖為自己不法之所
      有，基於未依廢棄物清除許可文件內容為廢棄物清除、行
      使業務上登載不實文書及詐欺取財之犯意聯絡：
　  1.推由吳嘉祥將其於100 年1 月1 日至100 年12月27日間自
      行或指揮員工，將所載運之昶昕公司大園一廠事業廢棄物
      數量286.28公噸，其中232.29公噸載運至非廢棄物清除許
      可文件容許之資源回收場販賣，並交付新臺幣（下同）10
      萬元予王南貴。
　  2.推由王南貴將不實之廢棄物數量登載於其業務上所作成之
      磅單並交予吳嘉祥，再由吳嘉祥自行或指揮員工，於附表
      一所示時間，在桃園某處將如附表一所示不實之數量及金
      額登載於其業務上所作成之報表，並將該等業務不實文書
      回傳予億裕公司而行使，使不知情之億裕公司承辦人員誤
      認確實有該等廢棄物清除情事，而製作發票交予吳嘉祥，
      復由吳嘉祥將該等發票交予王南貴，王南貴則復將該等發
      票提供予昶昕公司，致昶昕公司承辦人員陷於錯誤，而將
      附表一所示之帳務含稅金額匯款至億裕公司華南銀行小港
      分行帳號000000000000號帳戶，待億裕公司確認該等款項
      入帳後，即會開立支票予吳嘉祥，吳嘉祥再扣除百分之10
      稅金後，將剩餘款項交付王南貴。
（二）林繼能未領有廢棄物清除許可文件，為清除昶昕公司上開
      廢棄物，聯繫未領有廢棄物清除許可文件之趙進成，於附
      表二所示之時間，趙進成復於附表二編號3、4、10所示之
      時間聯繫未領有廢棄物清除許可文件之張敬世，張敬世於
      附表二編號4所示之時間聯繫未領有廢棄物清除許可文件
      之林秉義（經原審判處共同犯修正前廢棄物清理法第四十
      六條第四款之罪處有期徒刑1年2月，未上訴確定），共同
      基於違反廢棄物清理法規定之犯意聯絡，於附表二所示時
      地共同從事廢棄物處理。
二、案經臺灣桃園地方檢察署檢察官簽分偵辦後起訴。 
    理  由
壹、程序部分：
一、按被告以外之人，於審判外之言詞或書面陳述，除法律有規
    定者外，不得作為證據；又被告以外之人於檢察事務官、司
    法警察官或司法警察調查中所為之陳述，與審判中不符時，
    其先前之陳述具有較可信之特別情況，且為證明犯罪事實存
    否所必要者，得為證據，刑事訴訟法第159條第1項、第159
    條之2分別定有明文。是被告以外之人於司法警察（官）調
    查中所為之陳述如與審判中相符時，因該陳述並不符合刑事
    訴訟法第159條之2有關傳聞例外之規定，即不得作為認定本
    案犯罪事實有無之證據。查被告林繼能之辯護人主張共同被
    告王南貴、吳嘉祥、趙進成、張敬世、林秉義及證人鄧曉婷
    於警詢之證述內容，為審判外陳述，無證據能力（見本院更
    一卷第95頁），然上開共同被告趙進成於警詢中之證述（見
    103年度偵字第2349號〈下稱偵字第2349號〉卷第53至56頁反
    面），詢問時間係民國101年12月17日，距離其實際載運之
    時間接近，本院審酌其接受詢問時之證述，均尚未及預先編
    造說詞掩蓋事實，復未經其他利害關係人請託、威脅、利誘
    或以其他方式進行干預，而最接近真實，又均無違法取供情
    事，而對於載送之時間、地點以及卸貨地區、過程均證述甚
    詳，具有較可信之特別情況，其陳述與審判中不符部分，應
    認其先前之陳述具有較可信之特別情況，且與本案待證事實
    具有關聯性，並為證明犯罪事實所必要，依刑事訴訟法第15
    9條之2之規定，自得作為證據。至前開其他證人之警詢筆錄
    內容，並無何刑事訴訟法第159條之2、第159條之3規定所列
    之事由存在，是依刑事訴訟法第159條第1項規定，應無證據
    能力。
二、次按被告以外之人於偵查中向檢察官所為之陳述，除顯有不
    可信之情況者外，得為證據，刑事訴訟法第159條之1第2項
    定有明文，而該條之立法理由係認被告以外之人（包括證人
    、鑑定人、告訴人、被害人及共同被告等）之陳述如在法官
    面前為之，因其任意陳述之信用性係在已受確定保障之情況
    下所為，自得作為證據。而現階段刑事訴訟法規定檢察官代
    表國家偵查犯罪、實施公訴，依法其有訊問被告、證人及鑑
    定人之權，證人、鑑定人且須具結，而實務運作時，檢察官
    偵查中向被告以外之人所取得之陳述，原則上均能遵守法律
    規定，不致違法取供，其可信度極高，職是，被告以外之人
    前於偵查中已具結而為證述，除反對該項供述得具有證據能
    力之一方，已釋明「顯有不可信之情況」之理由外，即不宜
    遽指該證人於偵查中之陳述不具證據能力。查共同被告即證
    人王南貴、吳嘉祥、趙進成、張敬世、林秉義、證人呂炳融
    等人於偵查之證述，已經依法具結（見偵字第2349號卷第12
    0、121、123、125至127頁），前揭證人均未提及檢察官在
    訊問時有不法取供之情形，被告林繼能之辯護人亦未釋明上
    開證人之陳述有何顯不可信之情況。而共同被告即證人王南
    貴、吳嘉祥、趙進成、張敬世、林秉義業經原審傳喚到庭依
    法具結，踐行詰問程序，使被告或其辯護人針對該共同被告
    於偵查中向檢察官所為之陳述，有行使反對詰問權之機會。
    證人王南貴、吳嘉祥、趙進成於本院前審亦再次傳喚到庭進
    行交互詰問程序，即屬經合法調查之證據，揆諸前揭說明，
    應認上開證人於偵查之證述，均有證據能力。
三、按刑事訴訟法第159條之4第1款、第2款之所以規定公務員職
    務上製作之紀錄文書、證明文書，及從事業務之人於業務上
    或通常業務過程所須製作之紀錄文書、證明文書，除顯有不
    可信之情況外，得為證據，即係因公務員職務上製作之紀錄
    文書或證明文書，乃其依職權所為，與其責任、信譽攸關，
    若有錯誤或虛偽，將可能因此擔負刑事責任或行政責任，且
    該等文書經常處於可能受公開檢查之狀態，其正確性及真實
    之保障極高；而從事業務之人在業務上或通常業務過程所須
    製作之紀錄文書、證明文書，為其執行業務本身所必須製作
    ，且作成文書者亦受過相當之專業訓練，自具有高度之正確
    性（最高法院109年度台上字第526號判決意旨參照）。查卷
    附之行政院環境保護署（下稱環保署）102年11月30日之查
    處報告所附之佐證資料：昶昕實業股份有限公司大園一廠（
    下簡稱昶昕公司）與億裕通運有限公司（下簡稱億裕公司）
    之清運契約書、億裕公司之營利事業登記證、廢棄物清除許
    可證等（見查處報告第15-17頁）及其餘附件之事業廢棄物
    清理計畫書、廢氧化銅氧化鋅觸媒個案再利用資料、億裕公
    司相關車輛過磅之電子資料、昶昕公司給予億裕公司之100
    年應付帳款對帳單明細表、出貨單及秤量單、昶昕公司提出
    水洗AD氧化銅相關說明、各部門生產日報表、相關製程說明
    、昶昕公司水洗AD氧化銅交由億裕公司清理之相關資料、昶
    昕公司於環保署事業廢棄物申報網站申報資料、昶昕公司廢
    爐渣及廢污泥之內部電腦統計資料、昶昕公司交予億裕公司
    清除廢棄物資料、昶昕公司每日廢液回收清運紀錄、廢棄物
    清運明細表、億裕公司賣入資源回收業名單、億裕公司及昶
    昕公司相關往來收據發票統計資料、億裕公司退交給昶昕公
    司陳南貴之支票影本、億裕公司之車輛至昶昕公司載運水洗
    AD氧化銅及廢活性碳等事業廢棄物資料、環保署稽查億裕公
    司所提供之資源回收業者稽查督察紀錄等（見查處報告附件
    ），係昶昕公司、億裕公司所出具之例行性文書，屬從事業
    務之人於通常業務上過程所需製作之紀錄文書及公務員所核
    發之登記證、許可證，基於對公務機關高度客觀性之信賴，
    並無顯有不可信之情況，而環保署所為之相關稽查督察紀錄
    ，係該機關公務員依臺灣桃園地方檢察署檢察官指示，會同
    檢察官及相關稽查人員前往本案現場進行稽查，因而查獲釐
    清本件棄置廢棄物之事實，並認定被告等人未依規定領有廢
    棄物清除、處理許可文件，逕行從事廢棄物清除、處理，已
    違反廢棄物清理法第46條第4款規定，係基於稽查人員之個
    人認知當場觀察並製作，具當場性及同時性，自具有高度之
    正確性，基於對公務機關高度客觀性之信賴，並無顯有不可
    信之情況，揆諸上開規定及說明，均屬刑事訴訟法第159條
    之4第1款、第2款之特信性文書，依法自有證據能力。被告
    辯護人於本院審判程序中主張上開環保署就本案相關查處報
    告為被告以外之審判外陳述，否認其具有特信性，認無證據
    能力云云，尚屬無據。
四、按被告以外之人於審判外之陳述，雖不符刑事訴訟法第159
    條之1至第159條之4之規定，而經當事人於審判程序同意作
    為證據，法院審酌該言詞陳述或書面陳述作成時之情況，認
    為適當者，亦得為證據；當事人、代理人或辯護人於法院調
    查證據時，知有第159條第1項不得為證據之情形，而未於言
    詞辯論終結前聲明異議者，視為有前項之同意，同法第159
    條之5第1項、第2項有明文規定。查本判決下列認定事實所
    引用之本院作為得心證依據之被告以外之人於審判外陳述，
    經本院審理時逐項提示，除上開爭執而業如前述外，就所餘
    部分，檢察官、上訴人即被告林繼能、趙進成、張敬世及其
    等辯護人均同意作為證據而並未爭執，且未於言詞辯論終結
    前聲明異議，本院審酌各項證據作成時之狀況，尚無違法取
    得證據及證明力明顯過低等瑕疵，且與本案待證事實間具有
    相當關聯，作為證據充足全案事實之認定，應屬適當，依刑
    事訴訟法第159條之5第1項規定，均有證據能力。另本判決
    下列認定事實所引用之其餘證據，均經依法踐行調查證據程
    序，亦無違法取得、不得作為證據之情形或顯有不可信之情
    況，且均與本案具關連性，認以之作為證據應屬適當，故揆
    諸上開規定，認上揭證據資料均有證據能力。
貳、實體部分：
一、本案認定犯罪事實所憑之證據及理由：
　　訊據被告趙進成、張敬世對於上開違反廢棄物清理法犯行於
    本院審理中坦承不諱，被告林繼能固坦承確實有如附表所示
    之指示、介紹、引領而載運廢棄物至附表所示地點之行為，
    然矢口否認有何違反廢棄物清理法犯行，辯稱：我沒有領有
    廢棄物清理許可文件，亦無清除本案這些廢棄物，僅有居間
    聯繫，會由我聯繫是因為朋友之間聚餐的時候幫忙叫車而已
    ，他說要載東西，我也不知道載什麼東西，當初一開始是跟
    穩順車行聯絡，我是直接打電話給車行，車行就派車，也沒
    有就載運的細節商談，其僅有墊付一趟車資給趙進成云云。
    被告林繼能之辯護人辯稱：依卷存資料，無法證明被告林繼
    能或其他被告載運的東西是廢棄物，且昶昕公司的出貨單只
    記載是水洗AD氧化銅，然環保署的查處報告所指該物非昶昕
    公司廠內製程所可能產出的物質，原審僅憑過磅、出貨單即
    認定廢棄物之種類與數量，過於草率；另依共同被告吳嘉祥
    於偵查之供述，可知磅單、出貨單其中有弊，載運的物品有
    可能不是廢棄物，有可能資源回收物、成品或單純只有空打
    磅單，故不能以虛偽的資料來認定所載運的物品就是廢棄物
    及計算廢棄物總數；渠等本來就不具有廢棄物清理的專業證
    照，要渠等載運時用肉眼判斷所載運的東西是否為廢棄物清
    理法所規定的何種貨物、是否為廢棄物，無非強加渠等法律
    所未規定之義務；被告林繼能僅係居間聯繫叫車、墊付一趟
    車資，主觀上並無違反廢棄物清理法犯意云云。惟查：
（一）依環保署102年11月30日昶昕實業股份有限公司大園一廠
      非法清理產出之事業廢棄物案查處報告（下稱系爭查處報
      告）之參、昶昕公司大園一廠查核情形及肆、億裕公司查
      核情形均明確記載：億裕公司100年度實際自昶昕公司收
      受事業廢棄物為286.28公噸，然億裕公司僅將其中53.99 
      公噸事業廢棄物載運至合法廢棄物處理機構處理，剩餘之
      232.29公噸均由億裕公司賣給資源回收業者等節，有系爭
      查處報告附件十八億裕公司提100年清理昶昕公司大園一
      廠廢棄物清運明細表、附件十九億裕公司提出232.29公噸
      事業廢棄物賣入資源回收業名單在卷可稽（見查處報告第
      98至107頁），負責清理昶昕公司廢棄物之車輛調度及技
      術人員聯絡之人為共同被告吳嘉祥，業據證人即億裕公司
      負責人呂炳融於偵查中證述明確（見偵字第2349號卷第11
      6頁），證人即共同被告吳嘉祥於偵查中具結證稱：系爭
      查處報告附件十九就是伊將232.29公噸廢棄物未依規定處
      理而載往資源回收場的地點，王南貴也知道我將這些廢棄
      物載去資源回收場回收，該部分有交付被告王南貴新臺幣
      （下同）10萬元回扣等語（見104年度偵字卷第17705號〈
      下稱偵字第17705號〉卷第34至35頁），共同被告吳嘉祥、
      王南貴二人所犯違反廢棄物清理法部分，業經本院前審判
      處罪刑，嗣經最高法院駁回上訴確定，故其等基於未依廢
      棄物清除許可文件內容為廢棄物清除之犯意聯絡，未將共
      同被告王南貴交付之232.29公噸一般事業廢棄物依照規定
      清除，推由共同被告吳嘉祥將其於100年間自行或指揮不
      知情員工，將所載運之昶昕公司大園一廠事業廢棄物數量
      286.28公噸，其中232.29公噸載運至非廢棄物清除許可文
      件容許之資源回收場或其他處所販賣，並交付10萬元回扣
      予共同被告王南貴之事實，應堪認定。
（二）被告趙進成於警詢供稱：林繼能打電話給我，請我去昶昕
      公司廠區外等他，他再叫我進廠地磅（空車重量）再裝貨
      ，裝貨完後再上地磅磅總重量，然後依林繼能指示將車開
      至大園鄉濱海公路（台61線）的高架橋下（地名海湖）卸
      貨在橋下後就走人，林繼能先安排好2.5公噸堆高機1部（
      含司機）在橋下等我載運到場，再將車上太空包裝貨物卸
      下路面等語（見偵字第2349號卷第54至55頁），於偵查供
      稱：林繼能打電話跟我說昶昕有東西要載，他叫我再找一
      人幫忙，但我沒有時間，所以又另外找了張敬世幫忙，我
      沒有廢棄物清理許可，我載的物品包在太空包內，我不知
      道裡面內容是什麼，他們叫我卸到中油高架橋下方；當時
      我去載的太空包內是黑黑像土一樣的東西，我不知道那是
      廢棄物等語（見103年度他字第6624號〈下稱他字第6624號
      〉卷第39頁，偵字第2349號卷第119頁），於原審證稱：林
      繼能聯絡我的時候，已經有跟我到昶昕廠區的人聯絡好了
      ，他說進去的時候，那邊就會有人，林繼能帶我到門口而
      已，錢都是林繼能拿給我的等語（見原審卷二第161頁反
      面、第162頁），於本院供稱：是車行的廖德發先生叫我
      去的，車行是穩順貨運公司，車子是穩順的，他叫我載我
      就載，他說是從大園載去61橋下放著，到的時候有推高機
      等，是被告林繼能收貨的，電話中的人跟我自稱林先生，
      因為我跑不過來才叫張敬世等人過來，錢是推高機的人拿
      給我的，是3500元等語（見本院卷第104頁）復改稱：有
      一趟錢是被告林繼能給我的，在昶昕公司那邊給我的（見
      本院卷第104頁）；且被告林繼能於原審並不否認係其與
      被告趙進成聯繫（見原審卷二第159、160頁、），於本院
      改供稱：我打電話給車行，車行派趙進成的車，張敬世跟
      林秉義我不認識，可能是他們自己另外再叫的，派車來會
      有約時間到哪裡去載，價錢我不知道，價錢我當初問過車
      行，就是一般的行情，我有幫請我叫車的人付一趟還是二
      趟的錢，我聯絡不上那個朋友所以我才會先墊付，載運到
      哪裡，當初叫車電話中我有講等語（見本院卷第103頁）
      ；又被告張敬世於本院供稱：我會去現場是因為趙進成車
      子不夠用，所以要我幫忙去載，我去的時候不知道要載什
      麼東西，我看到是太空包，我去昶昕公司的時候，趙進成
      跟昶昕公司的人在場，我當時我沒有看到林繼能，我是載
      去寶巽公司工廠裡面，錢是趙進成給我的，林秉義是因為
      我載不過來，所以打電話叫林秉義過來幫忙，林秉義的錢
      也是趙進成那邊給的等語（見本院卷第104頁），顯見被
      告林繼能既能安排被告趙進成進入昶昕公司載貨，並告知
      卸貨地點，且於濱海公路高架橋下之棄置現場又能安排堆
      高機卸貨，而高架橋下，亦顯非一般合法廢棄物之處理場
      所，自難認被告林繼能不知其安排所載運之太空包內之物
      品為廢棄物。被告林繼能辯稱其不知載運內容為未經許可
      之廢棄物云云，顯不足採。
（三）被告趙進成、張敬世如附表所示受指示載運物品所前往之
      地點均為人煙稀少之處，大園鄉濱海公路（台61線）的高
      架橋下、寶巽工業有限公司廢棄廠房，均核非屬貨物堆放
      之正常場所，況貨車駕駛對於所載運貨物之性質（易燃或
      易爆裂物）、種類（液態或固態）、特性（載運特殊限制
      ）等，理當知之甚詳，以避免載送物品損壞而危及貨車自
      身安全，是被告趙進成、張敬世如附表所示受指示載運物
      品所前往之地點，顯非屬貨物堆放、儲藏之正常地點，堪
      認被告趙進成、張敬世案發時各自對於附表所示載運物品
      ，主觀上均應知悉內容實為非法廢棄物無訛。
（四）被告林繼能之辯護人辯稱無法認定廢棄物之種類與數量云
      云。惟被告趙進成、張敬世所載運之地點均非屬合法廢棄
      物之處理場所，業如前述，縱如辯護人所主張載運種類及
      數量難以確認，參酌共同被告吳嘉祥及其員工將昶昕公司
      部分廢棄物載運至非廢棄物清除許可文件容許之資源回收
      場販賣之犯行，業經本院判決認定明確，並經最高法院判
      決上訴駁回確定，其等所載運之物品亦係自昶昕公司載出
      至非屬合法廢棄物之處理場所棄置，則所載運之物確為廢
      棄物至明。又被告趙進成雖於本院上訴審證述：100年10
      月24日出貨單上之送貨人不是我，也不是我去載送的，我
      沒有去昶昕公司載運等語（見本院上訴卷二第110頁），
      惟被告趙進成於同次審理亦證稱：447-HY這部貨車都是我
      駕駛，沒有請別人幫我開過，我到昶昕公司載貨沒有在出
      貨單上簽名過，100年5月2日之出貨單是我的簽名，我剛
      陳述沒有簽名過因為時間太久，起訴書附表記載總共8次
      ，都是林繼能打電話給我等語（見本院卷二第109至112頁
      ）；另觀系爭查處報告所之出貨單可知，就出貨單上送貨
      人員欄位亦未必會有簽名（見查處報告第50至58頁），則
      尚難以被告趙進成之證述，即為有利於被告林繼能之認定
      。是辯護人上開所辯，尚無可採。
（五）附表二編號4部分：
　　　同案被告林秉義係由被告趙進成委由被告張敬世聯繫共同載運上開廢棄物之事實，業據被告趙進成於本院審理中供稱：因為我跑不過來，所以我才叫張敬世過來，我就去跑別的地方，錢我交給張敬世，張敬世去分的等語；被告張敬世供稱：我會去現場是因為趙進成車子不夠用，所以要我幫忙去載，是載去寶巽公司工廠裡面，錢是趙進成給我的，林秉義是因為我載不過來，所以打電話叫林秉義過來幫忙。林秉義的錢也是趙進成那邊給的等語明確（見本院卷第104頁）；則被告等人與同案被告林秉義就該件犯行有犯意聯絡及行為分擔，為共同正犯，應可認定。
（六）綜上所述，本案事證明確，被告林繼能、趙進成、張敬世
      犯行洵堪認定，均應依法論科。
二、論罪：
（一）新舊法比較：
　　  按行為後法律有變更者，適用行為時之法律，但行為後之
      法律有利於行為人者，適用最有利於行為人之法律，刑法
      第2條第1項定有明文。查被告林繼能、趙進成、張敬世行
      為後，廢棄物清理法已修正，並經總統於106年1月18日總
      統華總一義字第10600005851號令修正公布，並於106年1
      月20日施行，修正前廢棄物清理法第46條規定「有下列情
      形之一者，處1年以上5年以下有期徒刑，得併科新臺幣30
      0萬元以下罰金：…四、未依第41條第1項規定領有廢棄物
      清除、處理許可文件，從事廢棄物貯存、清除、處理，或
      未依廢棄物清除、處理許可文件內容貯存、清除、處理廢
      棄物」，修正後廢棄物清理法第46條規定「有下列情形之
      一者，處1年以上5 年以下有期徒刑，得併科新臺幣1500
      萬元以下罰金：…四、未依第41條第1 項規定領有廢棄物
      清除、處理許可文件，從事廢棄物貯存、清除、處理，或
      未依廢棄物清除、處理許可文件內容貯存、清除、處理廢
      棄物。」是被告行為後法律已有變更，經比較上開新舊法
      之規定，本案應適用修正前廢棄物清理法第46條第4款論
      處。
（二）核被告林繼能、趙進成、張敬世所為，均係犯修正前廢棄
      物清理法第46條第4款前段之未依規定領有廢棄物處理許
      可文件從事廢棄物處理罪。被告林繼能、趙進成間，就附
      表二所示犯行、就附表二編號3、4、10所示犯行與被告張
      敬世、就附表二編號4所示犯行與林秉義間有犯意聯絡，
      行為分擔，均應論以共同正犯。被告林繼能、趙進成、張
      敬世各於附表二所示之時間，未經許可從事廢棄物清除之
      犯行，係於密接時間內，在同一地點，反覆實施同種類之
      行為，侵害同一法益，應係基於單一犯意接續為之，均應
      論以接續犯。
（三）被告林繼能前因違反商業會計法等案件，經臺灣桃園地方
      法院以100年度簡字第80號判決處有期徒刑8月減為有期徒
      刑4月，於100年8月31日執行完畢，有本院被告前案紀錄
      表附卷可憑，其於徒刑執行完畢5年以內，故意再犯本件
      有期徒刑以上之罪，為累犯。惟若不分情節，基於累犯者
      有其特別惡性及對刑罰反應力薄弱等立法理由，一律加重
      最低本刑，於不符合刑法第59條所定要件之情形下，致生
      行為人所受之刑罰超過其所應負擔罪責之個案，其人身自
      由因此遭受過苛之侵害部分，對人民受憲法第8條保障之
      人身自由所為限制，不符憲法罪刑相當原則，牴觸憲法第
      23條比例原則。於此範圍內，有關機關應自司法院釋字第
      775號解釋公布之日起2年內，依本解釋意旨修正之。於修
      正前，為避免發生上述罪刑不相當之情形，法院就該個案
      應依本解釋意旨，裁量是否加重最低本刑（司法院釋字第
      775號解釋參照）。是被告林繼能前開執行完畢之違反商
      業會計法等之前案，與本案所犯違反廢棄物清理法之犯行
      ，並無罪質上之關聯，非同類型之犯罪，犯罪手段、動機
      亦屬有別，難認其對於本案犯行具有累犯之特別惡性及有
      對於刑罰反應力薄弱之情形，考量本案情節被告之主觀惡
      性、危害程度及罪刑相當原則，爰不依刑法第47條第1項
      規定加重其刑。
三、撤銷改判及科刑審酌部分：
（一）原審就被告3人所犯罪證明確而予論罪科刑，固非無見。
      惟查：1.被告林繼能前所犯違反商業會計法等案件，經執
      行完畢後5年內再犯本案違反廢棄物清理法犯行，雖屬累
      犯，惟其前所犯與本案此部分之犯罪類型不同，業如前述
      ，而原審以其曾犯違反商業會計法等之前案，依刑法第47
      條第1項規定加重其刑，與司法院釋字第775號解釋意旨不
      符，自有未洽；2.原判決論罪科刑欄論以被告3人所為，
      均係犯修正前廢棄物清理法第46條第4款前段之未依規定
      領有廢棄物處理許可文件從事廢棄物處理罪，然原判決主
      文欄則論被告3人所為，均係犯同條款之未依廢棄物清除
      許可文件內容處理廢棄物罪，是此部分原判決主文欄之記
      載，與論罪科刑欄之說明不盡相符，已有主文與理由矛盾
      之違法。被告林繼能上訴意旨仍執陳詞指摘原判決不當而
      否認犯行，及被告趙進成、張敬世上訴意旨主張坦承認罪
      並請求從輕量刑云云，均為無理由，惟原判決既有上開可
      議之處，自應由本院將原判決予以撤銷改判。爰以行為人
      之責任為基礎，審酌被告3人明知其等並未領有合法之許
      可文件，竟因貪圖小利，受指示執行運送廢棄物，任意為
      廢棄物之處理行為，有害環境衛生及國民健康，所為實不
      足取，兼衡其犯罪之動機、目的、手段、棄置地點及犯罪
      後之態度等一切情狀，分別量處如主文第2、3、4項所示
      之刑。
（二）緩刑：
　　　末查，被告張敬世前於82年間因誣告罪受有期徒刑以上刑
      之宣告，惟其於執行完畢後5年以內未曾因故意犯罪受有
      期徒刑以上刑之宣告，有本院被告前案記錄表在卷可考，
      衡酌本案被告張敬世駕駛貨車載運廢棄物至寶巽工業有限
      公司廢棄廠房傾倒，其雖未取得許可而逕行清運廢棄物，
      惟傾倒之地點僅有該處，尚難認嚴重破壞環境衛生，且次
      數僅為2車次、所賺取之金額僅8,000元、犯後於本院已坦
      承犯行，足見被告張敬世尚有悔意，其因一時失慮，致罹
      刑章，犯後坦承犯行，經此偵審科刑教訓，當知所警惕，
      殊無再犯之虞，本院因認對被告張敬世宣告之刑以暫不執
      行為適當，爰依刑法第74條第1 項第2款，併予宣告緩刑2
      年，以啟自新。另斟酌被告張敬世所為有害於生態環境，
      為期能深切記取本案教訓，謹慎行事，因認仍應課予一定
      負擔為宜，依同條第2項第4款之規定，命被告張敬世應於
      判決確定後6個月內，向公庫支付5萬元，使其不當獲利能
      為國家、社會所用，並藉此負擔以收啟新及惕儆之雙效。
      倘被告不履行前揭負擔，且情節重大足認原宣告之緩刑難
      收其預期效果，而有執行刑罰之必要者，依刑法第75條之
      1第1項第4款之規定，其緩刑之宣告仍得由檢察官向法院
      聲請撤銷，併此敘明。
四、沒收：
　　按共同犯罪，其所得之沒收，應就各人分得之數為之，亦即
    依各共犯實際犯罪利得分別宣告沒收。且按沒收係以犯罪為
    原因而對於物之所有人剝奪其所有權，將其強制收歸國有之
    處分；犯罪所得之沒收、追繳或追徵，在於剝奪犯罪行為人
    之實際犯罪所得（原物或其替代價值利益），使其不能坐享
    犯罪之成果，其重點置於所受利得之剝奪，故無利得者自不
    生剝奪財產權之問題。參諸民事法上多數利得人不當得利之
    返還，並無連帶負責之適用，因此，即令二人以上共同犯罪
    ，關於犯罪所得之沒收、追繳或追徵，亦應各按其利得數額
    負責，並非須負連帶責任，此與犯罪所得之追繳發還被害人
    ，側重在填補損害而應負連帶返還之責任，以及以犯罪所得
    作為犯罪構成（加重）要件類型者，基於共同正犯應對犯罪
    之全部事實負責，則就所得財物應合併計算之情形，均有不
    同。故有關共同正犯犯罪所得之沒收、追繳或追徵，改採應
    就各人分受所得之數為沒收，追徵亦以其所費失者為限之見
    解。至於共同正犯各人有無犯罪所得，或其犯罪所得之多寡
    ，應由事實審法院綜合卷證資料及調查所得認定之（最高法
    院104年度台上字第2924、2596號判決意旨參照）。查被告
    趙進成獲有報酬28,000元（即附表二編號1、2、5至9、11）
    、被告張敬世獲有報酬8,000元（即附表二編號3、10），此
    部分款項均屬被告趙進成、張敬世各自之犯罪所得，至其等
    辯護人所陳其等之犯罪所得應扣除油資，犯罪所得分別為2
    萬元及6000元云云，並不足採。上開被告之犯罪所得雖未扣
    案，應依刑法第38條之1第1項前段規定宣告沒收，於全部或
    一部不能沒收或不宜執行沒收時，追徵其價額。
據上論斷，應依刑事訴訟法第369條第1項前段、第364條、第299
條第1項前段，修正前廢棄物清理法第46條第4款、刑法第2條第2
項、第28條、第38條之1第1項前段、第74條第1項第2款、第2項
第4款，判決如主文。
本案經檢察官曾忠己到庭執行職務。
中　　華　　民　　國　　110 　年　　4 　　月　　8 　　日
                  刑事第十七庭  審判長法　官  鄭水銓
                                      法　官  黃雅芬
                                      法　官  沈君玲
以上正本證明與原本無異。
如不服本判決，應於收受送達後20日內向本院提出上訴書狀，其
未敘述上訴之理由者並得於提起上訴後20日內向本院補提理由書
（均須按他造當事人之人數附繕本）「切勿逕送上級法院」。
                                      書記官  曾彥碩
中　　華　　民　　國　　110 　年　　4 　　月　　8 　　日
附錄：本案論罪科刑法條全文
修正前廢棄物清理法第46條
有下列情形之一者，處1年以上5年以下有期徒刑，得併科新臺幣
 3百萬元以下罰金：
一、任意棄置有害事業廢棄物。
二、事業負責人或相關人員未依本法規定之方式貯存、清除、處
    理或再利用廢棄物，致污染環境。
三、未經主管機關許可，提供土地回填、堆置廢棄物。
四、未依第41條第1項規定領有廢棄物清除、處理許可文件，從
    事廢棄物貯存、清除、處理，或未依廢棄物清除、處理許可
    文件內容貯存、清除、處理廢棄物。
五、執行機關之人員委託未取得許可文件之業者，清除、處理一
    般廢棄物者；或明知受託人非法清除、處理而仍委託。
六、公民營廢棄物處理機構負責人或相關人員、或執行機關之人
    員未處理廢棄物，開具虛偽證明。
附表一

編號 帳款日期 名稱 數量 單位 單價 未稅金額 帳款稅額 帳款含稅金額  發票號碼 付款日  1 100年2月10日 運費 27,700 KG 5元 138,500元 6,925元 145,425元 RW00000000 100年5月25日  2 100年3月4日 運費 26,070 KG 5元 130,350元 6,518元 136,868元 TA00000000 100年6月27日  3 100年3月4日 運費 27,700 KG 5元 138,500元 6,925元 145,425元 TA00000000 100年6月27日  4 100年3月12日 運費 75,830 KG 4元 303,320元 15,166元 318,486元 TA00000000 100年6月27日  5 100年4月1日 運費 66,840 KG 5元 334,200元 16,710元 350,910元 SY00000000 100年7月25日  6 100年4月1日 運費 10,530 KG 5元 52,650元 2,633元 55,283元 SY00000000 100年7月25日  7 100年5月1日 運費 12,110 KG 4元 48,440元 2,442元 50,862元 UE00000000 100年8月25日  8 100年8月17日 運費 226,750 KG 5元 1,133,750元 56,688元 1,190,438元 VJ00000000 100年11月25日 帳款含稅金額合計：2,393,697元           

附表二：
編號 時間 車牌號碼 廢棄物重量 駕駛人 參與行為人及過程  1 100年5月2日 447-HY 12,590公斤 趙進成 林繼能、趙進成共同基於違反廢棄物清理法之犯意聯絡，由林繼能介紹及引領趙進成前往昶昕公司大園一廠，載運裝有事業廢棄物之太空包，再將該等廢棄物載運至桃園縣大園鄉台61線濱海公路高架橋下棄置，林繼能則給付趙進成3,500元。  2 100年8月7日 447-HY 19,940公斤 趙進成 林繼能、趙進成共同基於違反廢棄物清理法之犯意聯絡，由林繼能介紹及引領趙進成前往昶昕公司大園一廠，載運裝有事業廢棄物之太空包，再將該等廢棄物載運至桃園縣大園鄉台61線濱海公路高架橋下棄置，林繼能則給付趙進成3,500元。  3 100年8月7日 238-SB 21,940公斤 張敬世 林繼能、趙進成、張敬世共同基於違反廢棄物清理法之犯意聯絡，由趙進成介紹、林繼能引領張敬世前往昶昕公司大園一廠，載運裝有事業廢棄物之太空包，再將該等廢棄物載運至桃園縣○○鄉○○路0段00號「寶巽工業有限公司」廢棄廠房內堆置，林繼能、趙進成則給付張敬世4,000元。  4 100年8月7日 283-ZA 17,680公斤 林秉義（已確定） 林繼能、趙進成、張敬世、林秉義共同基於違反廢棄物清理法之犯意聯絡，由張敬世及趙進成介紹、林繼能引領林秉義前往昶昕公司大園一廠，載運裝有事業廢棄物之太空包，再將該等廢棄物載運至桃園縣○○鄉○○路0段00號「寶巽工業有限公司」廢棄廠房內堆置，林繼能、趙進成則給付林秉義4,000元。  5 100年8月10日 447-HY 21,530公斤 趙進成 林繼能、趙進成共同基於違反廢棄物清理法之犯意聯絡，由林繼能介紹及引領趙進成前往昶昕公司大園一廠，載運裝有事業廢棄物之太空包，再將該等廢棄物載運至桃園縣大園鄉台61線濱海公路高架橋下棄置，林繼能則給付趙進成3,500元。  6 100年8月15日 447-HY 29,140公斤 趙進成 林繼能、趙進成共同基於違反廢棄物清理法之犯意聯絡，由林繼能介紹及引領趙進成前往昶昕公司大園一廠，載運裝有事業廢棄物之太空包，再將該等廢棄物載運至桃園縣大園鄉台61線濱海公路高架橋下棄置，林繼能則給付趙進成3,500元。  7 100年8月15日 447-HY 30,390公斤 趙進成 林繼能、趙進成共同基於違反廢棄物清理法之犯意聯絡，由林繼能介紹及引領趙進成前往昶昕公司大園一廠，載運裝有事業廢棄物之太空包，再將該等廢棄物載運至桃園縣大園鄉台61線濱海公路高架橋下棄置，林繼能則給付趙進成3,500元。  8 100年8月16日 447-HY 28,630公斤 趙進成 林繼能、趙進成共同基於違反廢棄物清理法之犯意聯絡，由林繼能介紹及引領趙進成前往昶昕公司大園一廠，載運裝有事業廢棄物之太空包，再將該等廢棄物載運至桃園縣大園鄉台61線濱海公路高架橋下棄置，林繼能則給付趙進成3,500元。  9 100年8月16日 447-HY 26,380公斤 趙進成 林繼能、趙進成共同基於違反廢棄物清理法之犯意聯絡，由林繼能介紹及引領趙進成前往昶昕公司大園一廠，載運裝有事業廢棄物之太空包，再將該等廢棄物載運至桃園縣大園鄉台61線濱海公路高架橋下棄置，林繼能則給付趙進成3,500元。 10 100年8月16日 238-SB 31,120公斤 張敬世 林繼能、趙進成、張敬世共同基於違反廢棄物清理法之犯意聯絡，由趙進成介紹、林繼能引領張敬世前往昶昕公司大園一廠，載運裝有事業廢棄物之太空包，再將該等廢棄物載運至桃園縣○○鄉○○路0段00號「寶巽工業有限公司」廢棄廠房內堆置，林繼能、趙進成則給付張敬世4,000元。 11 100年10月24日 447-HY 14,800公斤 趙進成 林繼能、趙進成共同基於違反廢棄物清理法之犯意聯絡，由林繼能介紹及引領趙進成前往昶昕公司大園一廠，載運裝有事業廢棄物之太空包，再將該等廢棄物載運至桃園縣大園鄉台61線濱海公路高架橋下棄置，林繼能則給付趙進成3,500元。